【裁判字號】    89,交上訴,739
【裁判日期】    891109
【裁判案由】    過失致死
【裁判全文】
臺灣高等法院臺南分院刑事判決             八十九年度交上訴字第七三九號 Ｃ
      上  訴  人  臺灣雲林地方法院檢察署檢察官
      被      告  丁  ○  ○
      選任辯護人  林  金  陽
右上訴人因被告過失致死案件，不服臺灣雲林地方法院八十九年度交訴字第二二號中
華民國八十九年四月二十一日第一審判決 (起訴案號：臺灣雲林地方法院檢察署（八
十八年度偵字第五七四四號）提起上訴，本院判決如左：
      主      文
原判決撤銷
丁○○因過失致人於死，處有期徒刑肆月，如易科罰金以參佰元折算壹日。
      事      實
一、丁○○於民國 (下同)八十八年七月十四日下午二時許，駕駛Ｊ七─四六六五號
    自小貨車，沿雲林縣斗六市○○路，由雲林縣斗南鎮往斗六市即由西往東方向行
    駛，途經交岔路口，欲右轉進入斗六市方向行進時，丁○○原應注意汽車在右轉
    彎時，應先顯示車輛前後之右邊方向燈光，且汽車行駛至交岔路口時，轉彎車輛
    應讓直行車輛先行，並應注意車前狀況，隨時採取必要安全措施。而依當時天候
    陰、日間自然光線、路面乾燥無缺陷、視距良好，並無不能注意之情狀，詎丁○○行經前開路段，竟疏未注意前述情形，未顯示右側前後方向燈光即冒然右轉，
    適吳泓明騎乘ＮＵＬ─七０七號重型機車，沿雲林縣斗六市○○路，由斗南鎮往
    斗六市同向行駛至該處，見丁○○未打方向燈冒然右轉，以致閃避不及，吳泓明
    當場人車倒地，經送醫救治，延至同日下午二時四十分死亡。丁○○於偵查犯罪
    機關知悉上情前，即向警方自首肇事並接受裁判。
二、案經吳泓明之父甲○○告訴臺灣雲林地方法院檢察署偵查起訴。
      理      由
一、訊據被告丁○○對於右開時、地駕車肇事之犯罪事實供承不諱，惟矢口否認有過
    失犯行，辯稱：我有打方向燈，但未擦撞到被害人機車云云。
二、但查右揭犯罪事實，業據吳泓明之父甲○○指訴甚詳，並經證人丙○○、乙○○
    、鄭惠仁結證「因被告未打方向燈右轉」、「被害人機車滑倒死亡」相符，復有
    道路交通事故調查報告表附卷可稽，又被害人吳泓明因本件車禍受傷死亡，亦經
    檢察官督同檢驗員相驗屬實，製有相驗筆錄、相驗屍體證明書、驗斷書在卷可憑
    ，被告且於警訊時自承未打方向燈（警卷第九頁反面）事證已極明確，至於證人
    丙○○、乙○○、鄭惠仁於本院調查時證稱「當時被告的車子右轉時擦撞到死者
    的機車，機車才倒了」，惟查肇事後被告駕駛之自小貨車，經全車檢查並無任何
    擦撞痕跡，業據證人即警員黃海容、朱源忠、張吉清結證在卷，且查證人丙○○
    係由死者附載在前，鄭惠仁則載乙○○在後行駛，雖看見死者機車因被告未打方
    向燈冒然右轉閃避不及而跌倒，惟被告駕駛的自小貨車既無擦撞痕跡，業見上述
    ，本院認證人丙○○、乙○○、鄭惠仁有關「被告自小貨車擦撞死者機車部分」
    與事實不符，洵不足採，本件被告肇事真正原因，係被告未打方向燈冒然右轉致
    被害人所駕駛的機車躲閃不及以致滑倒，應堪認定。
三、按「汽車行駛至交岔路口右轉彎時，應先顯示車輛前後之右邊方向燈光，且轉彎
    車輛應讓直行車輛先行，並應注意車前狀況，減速慢行，隨時採取必要之安全措
    施」。道路交通安全規則第九十一條第一款、第九十三條第一項第四款、第九十
    四條第一項第三款定有明文。被告駕駛自小貨車自應注意上述道路交通安全規則
    。又依附卷之道路交通事故調查報告表所載，本件肇事時天候陰、日間自然光線
    、路面乾燥無缺陷、視距良好，亦無礙於被告應負之注意義務，則肇事彼時，被
    告亦無不能注意之情事，其竟疏未注意上述情形，遂肇致本件車禍，被害人吳泓
    明確因本件車禍造成出血性休克、鎖骨、肩胛骨骨折、下腹部鈍傷致死，已詳如
    前述，則被告過失駕車肇事行為，與被害人之死亡結果間，顯有相當因果關係。
    被告過失致死犯行堪予認定。
四、核被告丁○○所為，係犯刑法第二百七十六條第一項過失致死罪。公訴人認被告
    係犯同條第二項之罪，尚有未洽，起訴法條應予變更。被告於偵查犯罪機關知悉
    上情前，即向警方自首肇事並接受裁判，有道路交通事故調查報告表記載可按，
    核與自首之規定相符，應依刑法第六十二條前段減輕其刑。原審疏未詳察，遽依
    被告片面所辯，即為被告無罪之諭知，顯有違誤。檢察官上訴意旨，指摘原判決
    不當，為有理由，應由本院將原判決撤銷改判。爰審酌被告素行良好，尚無前科
    ，犯後未與被害人家屬達成民事和解等一切情狀，量處有期徒刑四月，後諭知如
    易科罰金以三百元折算一日之標，以示懲儆。
據上論斷，應依刑事訴訟法第三百六十九條第一項前段、第三百六十四條、第二百九
十九條第一項前段、第三百條、刑法第二百七十六條第一項、第四十一條、第六十二
條前段、罰金罰鍰提高標準條例第一條前段、第二條，判決如主文。
本案經檢察官羅清溪到庭執行職務。
中    華    民    國      八十九      年      十一      月      九      日
                                  臺灣高等法院臺南分院刑事第五庭
                                      審判長法官  茆    臺    雲
                                            法官  蔡    長    林
                法官  曾    平    杉
右正本證明與原本無異。
不得上訴。
                                      法院書記官  黃    全    忠
中    華    民    國      八十九      年      十一      月     十三     日
附錄法條：
刑法第二百七十六條第一項：因過失致人於死者，處二年以下有期徒刑、拘役或二千
                          元以下罰金。


司法院資訊處製作；財團法人民間司法改革基金會備份。
